【裁判字號】    85,台上,4828
【裁判日期】    851011
【裁判案由】    過失致人於死
【裁判全文】
最高法院刑事判決                              八十五年度台上字第四八二八號
    上訴人  甲○○
右上訴人因過失致人於死案件，不服台灣高等法院中華民國八十四年十二月六日第二
審更審判決（八十四年度上更(二)字第六三三號，起訴案號：台灣新竹地方法院檢察署
八十二年度偵字第一九四二號），提起上訴，本院判決如左：
    主  文
原判決關於過失致人於死部分撤銷，發回台灣高等法院。
    理  由
本件原判決認定上訴人甲○○於民國八十一年十一月十一日下午六時二十分許，駕駛
000－0000號（現已更換為ＦＲ－二四六一號）三陽牌白色喜美自用小客車，
由新竹往竹東方向行駛，途經新竹縣竹東鎮○○路○段四七七巷口時，原應注意減速
慢行以便可以隨時煞停，並應注意車前狀況，且隨時採取必要之安全措施，以預防危
險之發生，而依當時情形，並無不能注意之情事，竟疏未注意及此，仍以高速行駛（
煞車痕長達十二‧九公尺）致發見被害人彭春發由北向南行走橫越道路近四七七巷口
前時，已煞避不及，撞及彭春發倒地腦挫傷，上訴人見狀畏罪心虛，未下車省視，隨
即逃逸，適有同向在後騎乘ＪＣＹ－六四二號機車之董真源（業經判決論處其過失致
人於死罪刑確定）亦因未注意車前路況，再撞及倒地之彭春發，並將彭春發送醫急救
不治死亡等情。因而維持第一審就此部分論處上訴人因過失致人於死罪刑之判決，駁
回上訴人對此部分之第二審上訴，固非無見。
惟查：(一)、有罪之判決書，須將認定之犯罪事實詳載於事實欄，然後於理由欄內，逐
一說明其所憑之證據及認定之理由，倘有應於理由內加以說明之事項未予論列者，即
有判決理由不備之違背法令。又刑法上之過失犯，其過失行為與發生危害之結果間，
在客觀上必須具有相當之因果關係始得成立，若其過失行為，與結果間無相當因果關
係，自難令負過失罪責。本件依原判決事實欄所載，係認定上訴人於駕駛自用小客車
時，因過失撞及彭春發倒地腦挫傷後，畏罪逃逸，適有同向在後騎乘機車之董真源亦
因過失，再撞及倒地之彭春發，致使彭春發送醫不治死亡等情。則上訴人之過失行為
，與彭春發之死亡結果間，究竟有無相當之因果關係﹖關乎上訴人應否負過失致人於
死罪責，且公訴意旨，亦僅認上訴人此部分行為係觸犯刑法第二百八十四條第一項前
段之過失傷害罪嫌，自有於判決理由欄內，予以翔實論之必要。然原判決對此並無
一語道及，遽予變更起訴法條，逕認上訴人係犯刑法第二百七十六條第一項之過失致
死罪，已有判決理由不備之違背法令。(二)、審理事實之法院，對於與待證事實有重要
關係之證據，均應依法加以調查，縱已加以調查而其內容尚未明瞭者，即與未經調查
之情形無異，仍屬應於審判期日調查之證據未予調查之違法。本院前次發回意旨，業
已指出卷附之驗斷書記載彭春發屍體「背腰、臀部斜形性挫傷」，並註明係「撞擊部
位」（相驗卷第十七頁），且該驗斷書之「背面圖」顯示上開斜形性挫傷，係「自右
後腰部上緣向左下斜至左臀部上側」（相驗卷第十九頁反面），核與彭春發屍體照片
上可明顯辨別上開所謂「撞擊部位」傷，係「自左後腰部上緣向右下斜至脊椎尾端部
位，形成細長條狀」之情形（相驗卷第三十五頁），並不相符。該驗斷書得否採為認
定上訴人犯罪所憑之證據﹖又上訴人所有三陽牌白色喜美自用小客車撞擊凹陷部位，
係在左前方，凹痕呈三角形，底部寬三點五公分，高約四公分，有第一審勘驗筆錄載
明可稽（一審卷第三十三頁），該撞擊凹痕，能否造成彭春發上開背腰臀部成斜形細
長條狀挫傷﹖道路交通事故調查報告表(二)現場圖所示之煞車痕僅一條，長十二點九公
尺，距道路邊緣一點八公尺，現場血跡距道路邊緣二點五四公尺（相驗卷第八頁），
何以煞車痕僅有一條﹖苟上訴人上開自用小客車左前側撞擊凹痕確係撞擊彭春發之痕
跡，何以彭春發卻倒在距道路邊緣僅有二點五四公尺之慢車道上﹖均有詳加調查之必
要。然原審此次更審時，仍未依本院發回意旨加以究明釐清，遽行判決，猶謂上訴人
之自用小客車左前方經撞擊凹陷，已據證人張進明證述在卷，而彭春發背腰、臀部有
斜形性挫傷，為撞擊部位，亦有驗斷書可證，足見彭春發確為上訴人駕駛上開自用小
客車所撞擊非虛（原判決正本第三頁正面第五行至第八行），復指彭春發被撞後彈起
，如何掉落地面，已無從查證，不能因此認定非上訴人所為（原判決正本第四頁正面
第八行至第十行）云云，致事實真相仍未明瞭；自屬違背法令。以上，或為上訴意旨
所指摘，或為本院得依職權調查之事項，應認原判決關於過失致人於死部分，仍有發
回更審之原因。
又本件係刑事訴訟法第三百七十六條第一款之案件，惟於修正刑事訴訟法施行前，原
得上訴於第三審法院，且已繫屬於法院，依刑事訴訟法施行法第五條第一項規定，仍
應依修正前之法定程序終結之，併此說明。
據上論結，應依刑事訴訟法第三百九十七條、第四百零一條，判決如主文。
中      華      民      國    八十五    年      十      月     十一     日
                              最高法院刑事第二庭
                                  審判長法官  施  文  仁
                                        法官  陳  炳  煌
                                        法官  張  淳  淙
                                        法官  洪  文  章
                                        法官  蔡  清  遊
      右正本證明與原本無異
                                              書  記  官
中      華      民      國    八十五    年      十      月    十六      日


司法院資訊處製作；財團法人民間司法改革基金會備份。
